臺灣高雄地方法院民事判決　　　　　　　95年度訴字第2046號
原　　　告　乙○○
訴訟代理人　林弘明律師
被　　　告　甲○○
上列當事人間請求損害賠償事件，本院於民國96年4月19日言詞
辯論終結，判決如下：
    主      文
被告應給付原告新台幣貳佰貳拾參萬伍仟伍佰貳拾伍元，及自民
國九十五年六月二十九日起至清償日止，按週年利率百分之五計
算之利息。
原告其餘之訴駁回。
訴訟費用由被告負擔。
本判決第一項於原告以新台幣柒拾肆萬伍仟元為被告供擔保後，
得假執行；但被告如以新台幣貳佰貳拾參萬伍仟伍佰貳拾伍元為
原告供擔保後，得免為假執行。
原告其餘假執行之聲請駁回。
    事實及理由
壹、程序事項：
一、因契約而涉訟者，如經當事人定有債務履行地者，得由該履
    行地之法院管轄，民事訴訟法第12條定有明文。查本件原告
    係依據兩造於民國94年7月17日離婚時所簽訂之離婚協議書
    為請求，又該離婚協議書約定，原告所有坐落高雄市○○區
    ○○路793 號3 樓房屋（下稱系爭房屋）之銀行貸款由被告
    負責繳納，有該離婚協議書在卷可稽（見本院卷第11頁），
    而該離協議書所稱「銀行貸款」，係指被告於89年9 月8 日
    以原告所有系爭房屋設定最高限額抵押權向高雄臺灣土地銀
    行股份有限公司小港分行（下稱土地銀行小港分行）所借之
    新台幣（下同）2,520,000 元貸款，為兩造所不爭執，並有
    土地銀行檢送本院之借據在卷可稽（見本院卷第73-1～73-2
    頁），是依該離婚協議書，被告應向土地銀行小港分行繳納
    上揭貸款本息，參以被告亦自承：離婚前有時去小港分行櫃
    臺繳納貸款債務等語（見本院卷第37頁），足見該離婚協議
    書之債務履行地為高雄土地銀行小港分行無訛，是依民事訴
    訟法第12條規定，本院自有管轄權，被告辯稱本院無管轄權
    云云，應有誤會。
二、本件被告經合法通知，未於言詞辯論期日到場，核無民事訴
    訟法第386 條各款所列情形，爰依原告聲請，由其一造辯論
    而為判決。
貳、實體事項：
一、原告主張：兩造原係夫妻，被告於89年9月8日邀原告擔任連
    帶債務人，並以系爭房屋設定最高限額抵押權，向訴外人土
    地銀行小港分行借款2,520,000 元，其中320,000 元部分之
    借款期限自89年9 月8 日起至109 年9 月8 日止，其餘2,20
    0,000 元部分之借款期限自89年9 月8 日起至119 年9 月8
    日止（下稱系爭貸款）。嗣兩造於94年7 月17日協議離婚，
    並簽訂離婚協議書，約定離婚後被告仍應繳納系爭貸款本息
    （下稱系爭約定）。詎被告自94年9 月8 日起即未繳納94年
    8 月9 日以後之本息，依系爭貸款之約定，債務視為全部到
    期，尚欠本金2,235,525 元，土地銀行即於95年2 月21日向
    本院聲請裁定拍賣系爭房屋，原告恐系爭房屋遭查封拍賣乃
    於95年4 月11日向土地銀行小港分行繳納系爭貸款自94年8
    月至95年4 月所欠本息，共計87,840元（其中本金為42,519
    元），之後即未再繳納，土地銀行遂向本院聲請核發支付命
    令，經本院於95年11月17日核發95年度促字第93096 號支付
    命令，命原告與被告連帶給付訴外人土地銀行本金2,193,00
    6 元及其利息暨違約金，是被告未履行系爭約定，使系爭借
    款視為全部到期，訴外人土地銀行因而向原告請求給付系爭
    貸款尚欠本金2,235,525 元（計算式：42,519元＋2,193,00
    6 元＝2,235,525 元），致原告受有2,235,525 元之損失，
    爰本於系爭約定及債務不履行法律關係，請求被告給付2,23
    5,525 元等語。並聲明求為判決：（一）被告應給付原告
    2,235,525 元，及自94年9 月8 日起至清償日止，按週年利
    率5 ％計算之利息。（二）原告陳明願供擔保請求宣告假執
    行。
二、被告雖未於言詞辯論期日到庭陳述，惟據其前到場及具狀辯
    稱：原告欺騙被告患有躁鬱症，要求被告離婚，被告怕刺激
    原告，才與原告成立系爭約定等語。並答辯聲明求為判決：
    （一）原告之訴駁回。（二）如受不利判決，願供擔保請求
    宣告免為假執行。
三、兩造不爭執事項：
（一）兩造原係夫妻，被告於89年9月8日邀原告擔任連帶債務人
      ，並以原告所有系爭房屋設定最高限額抵押權，向訴外人
      土地銀行借系爭貸款。
（二）兩造於94年7 月17日協議離婚，並簽訂離婚協議書，約定
      離婚後被告仍應繳納系爭貸款本息。
四、兩造爭執事項：原告依系爭約定及債務不履行法律關係，請
    求被告給付2,235,525元，及自94年9月8日起至清償日止按
    週年利率5％計算之利息，有無理由？
（一）經查，原告主張被告於89年9 月8 日邀伊擔任連帶債務人
      ，並以伊所有系爭房屋設定最高限額抵押權，向訴外人土
      地銀行借系爭貸款，兩造於94年7 月17日簽訂離婚協議書
      ，約定離婚後被告仍應繳納系爭貸款本息，而被告自94年
      9 月8 日起即未繳納系爭貸款94年8 月9 日以後之本息，
      依系爭貸款之約定，債務視為全部到期，尚欠本金2,235,
      525 元，土地銀行即於95年2 月21日向本院聲請裁定拍賣
      系爭房屋，原告恐系爭房屋遭查封拍賣乃於95年4 月11日
      向土地銀行小港分行繳納系爭貸款自94年8 月至95年4 月
      所欠本息，共計87,840元（其中本金為42,519元），之後
      即未再繳納，土地銀行遂向本院聲請核發支付命令，經本
      院於95年11月17日核發95年度促字第93096 號支付命令，
      命原告與被告連帶給付訴外人土地銀行本金2,193,006 元
      及其利息暨違約金等語，業據其提出土地銀行聲請拍賣抵
      押物裁定狀、本院非訟事件處理中心通知、離婚協議書、
      土地銀行催告書、放款利息收據、通知書、本院95年度促
      字第93096 號支付命令為證（見本院卷第8 ～24頁），核
      屬相符，並經本院依職權向土地銀行函詢：系爭貸款自94
      年8 月8 日以後之本息繳納情形及何時視為全部到期乙節
      ，經該公司函覆本院稱：借款人（即被告）繳息至94年8
      月8 日，自94年9 月8 日起借款人即未依約付息，故於94
      年9 月8 日視為到期等語，有該公司96年3 月19日小港催
      字第0960000077號函在卷可稽（見本院卷第73～76頁），
      自堪信原告上開主張為真實。至被告辯稱系爭約定係伊遭
      原告詐欺而成立云云，為原告所否認，而被告迄未提出證
      據以實其說，自難採信。
（二）次查，依系爭約定，被告應繳納系爭貸款，而被告自94年
      9 月8 日起即未繳納系爭貸款94年8 月9 日以後之本息，
      依系爭貸款之約定，致系爭貸款視為全部到期，訴外人土
      地銀行因而向原告請求一次給付本金2,235,525 元（連同
      原告已繳納之本金42,519元在內），倘若被告履行系爭約
      定，按期繳納系爭貸款本息，則訴外人土地銀行將無從向
      原告請求系爭貸款所欠本金2,235,525 元，自堪認原告主
      張伊因被告未履行系爭約定所受之損害為2,235,525 元等
      語，應可採信，從而，原告依系爭約定及債務不履行規定
      ，請求被告賠償2,235,525 元及其利息，應屬有據。惟按
      給付無定期限者，債務人於債權人得請求給付時，經其催
      告而未為給付，自受催告時起，負遲延責任。其經債權人
      起訴而送達訴狀，或依督促程序送達支付命令，或為其他
      相類之行為者，與催告有同一之效力；遲延之債務，以支
      付金錢為標的者，債權人得請求依法定遲延利率計算之遲
      延利息；應付利息之債務，其利率未經約定，亦無法律可
      據者，週年利率為5 ％，民法第229 條第2 項、第233 條
      第1 項前段、第203 條分別定有明文。本件原告所請求係
      金錢給付之損害賠償之債，其性質為未定有期限之債務，
      揆諸上揭規定，其法定遲延利息之起算日應自起訴狀繕本
      送達翌日即95年6 月29日起算，是原告請求自95年6 月29
      日起至清償日止，按週年利率5 ％計算之利息，自屬有據
      ，逾此範圍，即屬無據。
五、綜上所述，本件原告本於系爭約定及債務不履行之法律關係
    ，請求被告給付2,235,525 元，及自95年6 月29日起至清償
    日止按週年利率5 ％計算之利息，為有理由，應予准許，逾
    此範圍之請求，為無理由，乃予駁回。
六、兩造均陳明願供擔保請求宣告假執行及免為假執行，就原告
    勝訴部分，核無不合，爰分別酌定相當之擔保金額准許之。
    至於原告敗訴部分，其假執行之聲請即失所附麗，應予駁回
    。
七、本件事證已臻明確，兩造其餘攻擊防禦方法，於判決結果不
    生影響，爰不一一論述，附此敘明。
八、據上論結，本件原告之訴一部為有理由，一部為無理由，依
    民事訴訟法第385 條第1 項前段、第79條、第390 條第2 項
    、第392條第2項，判決如主文。
中　　華　　民　　國　　96　　年　　 5　　月　 　3　　日
                  民事第三庭  審判長法　官　鄭月霞
                                    法  官  伍逸康
                                    法  官  洪培睿
上開正本係照原本作成。
如不服本判決，應於送達後20日內，向本院提出上訴狀並表明上
訴理由，如於本判決宣示後送達前提起上訴者，應於判決送達後
10日內補提上訴理由書（須附繕本）。
中　　華　　民　　國　　96　　年　　5 　　月　　3 　　日
                                    書記官  林慧君
